---
format: 
  pdf:
    include-before-body:
      - dokumentobjekter/texstuff/forsidesok2209.tex  
    geometry:
      - top=20mm
      - left=20mm
      - heightrounded
    fontsize: 12pt
    documentclass: scrartcl
    papersize: a4
    toc-title: "Innholdsfortegnelse"
    toccolor: black
echo: false
message: false
warning: false
bibliography: dokumentobjekter/texstuff/references-sok2209.bib
csl: dokumentobjekter/texstuff/norsk-apa-manual.csl
crossref: 
  lof-title: "Figurliste"
  fig-title: "Figur"
  lot-title: "Tabelliste"
  tbl-title: "Tabell"
header-includes:
  - \usepackage{wrapfig}
  - \usepackage{subcaption}
  - \usepackage{amsmath}
  - \usepackage{cancel}
  - \usepackage{hyperref}
  - \usepackage{tikz}
  - \usetikzlibrary{shapes.geometric, arrows, arrows.meta, positioning, calc}
  - \usepackage{tabularx}
  - \renewcommand{\maketitle}{}
  - \usepackage{fancyhdr}
  - \pagestyle{fancy}
  - \fancyhf{} 
  - \fancyhead[L]{\rightmark}
  - \fancyhead[R]{\thepage}
  - \fancyfoot[C]{\thepage}
  - \usepackage{colortbl}
  - \definecolor{cornflowerblue}{RGB}{100,149,237}
  - \definecolor{darkblue}{RGB}{115,150,255}
  - \definecolor{lighterblue}{RGB}{131, 191, 212} 
  - \definecolor{lightblue}{RGB}{178,211,220}
keep-tex: false
nocite: |
  @*
---

```{=tex}

\thispagestyle{plain}
\begin{center}
    \Large
    \textbf{Forord}
\end{center}






\newpage
\hypersetup{linkcolor=black}
\renewcommand{\contentsname}{Innholdsfortegnelse}
\renewcommand*{\figureautorefname}{Figur}
\renewcommand*{\tableautorefname}{Tabell}
\tableofcontents
\listoffigures
\listoftables
\hypersetup{linkcolor=blue}
\newpage
```













# 1 Innledning

Redegjør for temaområde og oppgavens plass i dette. Presentere problemstilling og hvorfor denne er interessant å finne ut av.


## a) Hva omhandler oppgaven – Beskriv temaet i én eller to setninger. Dette kan være hele problemstillingen.



## b) Motiver hvorfor temaet er viktig å studere fra et samfunns(økonomisk) perspektiv





## c) Evt. Gi en kort bakgrunn til temaet i Norge 

Kommentar: Rekkefølgen på b og c kan endres.





























# 2. Tidligere forskning


## 2.1 (Relevant til temaet)
• Definisjon/forklaring av hva begrepene betyr
• Forklaring av hvorfor dette er viktig for samfunnet

## 2.2 (Relevant til problemstillingen)

### a) Definere begrepene kortfattet

### b) Forklar kortfattet hva tidligere forskning har funnet generelt om problemstillingen (hvorfor det er viktig å studere fra et sammfunsperspektiv)

### c) Forklar teori og empiriske funn knyttet til koblingen som du vil undersøke. Være nøye med å gjøre rede for mekanismer!





# 3. Teoretisk grunnlag

## Gjør rede for relevant teori på temaområdet med særlig fokus på den teorien dere har valgt å benytte for å svare på problemstillingen.





















# 4. Hypoteser




















# 5. Metode og datagrunnlag

Forklar og begrunn metodevalg i henhold til problemstillingen. Beskriv hvordan data til oppgaven er fremskaffet. Gi en innledende oversikt over data (deskriptiv statistikk).


## 5.1 Datamaterial

## 5.1..1 Datakilde og utvalg

## 5.1..2 Variabler

### a) Avhengig variabel

### b) Variabler knyttet til hypotese

### c) Kontrollvariabler

Kommentar: Deskriptiv statistikk kan evt legges til som avsnitt 5.1.3
























## 5.2 Økonometrisk modell

### a) Ligning til modellen

### b) Forklaring av alle deler i modellen

### c) Beskrivning av økonometrisk metode

Kommentar: C kan tas først eller sist.
























# 6. Resultat

Her presenteres den empiriske analysen og dens resultater. Vanligvis vil en empirisk analyse bestå av en regresjonsanalyse med flere variabler. Andre muligheter kan diskuteres med veilederen.




## 6.1 Deskriptiv statistikk

### a) Tabell med alle variabler som er tatt med i analysen

### b) Eventuelt figurer over «problematiske» variabler

### c) Kommentarer til datamaterialet

Kommentar: avsnitt 6.1 kan flyttes til et avsnitt 5.1.3























## 6.2 Økonometrisk analyse

### a) Tabell med resultat fra regresjonsanalysen(e)

### b) Redegjørelse for resultat knyttet til hypoteser

### c) Redegjørelse for effekt av kontrollvariabler

### d) Redegjørelse for svakheter i modellen/data
























# 7. Diskusjon

Dette kapitlet drøfter resultatene i forhold til problemstillingen. Hva er funnet ut av, hva gjenstår, hvilke styrker og svakheter har analysen?


## a) Oppsummering av hva formålet med oppgaven var, og hva analysen viste

## b) Diskusjon av hvilke konklusjoner som kan trekkes fra dette og om resultatene er forenlig med tidligere funn/teori


## c) Diskusjon av svakheter i analysen

## d) Diskusjon av implikasjoner for policy gitt svakheter


## e) Eventuelt: diskusjon av hva framtidig forskning kan forske videre på (basert påderes funn og svakheter i analysen)































```{r}
rm(list = ls())
library(tidyverse)
library(zoo)
library(scales)
library(ggrepel)
library(readxl)
library(httr)
library(jsonlite)
library(rjstat)
library(readr)
```





```{r}




tryCatch({df_12440 <- read_csv(file.path("Data", "df_12440.csv"), show_col_types = FALSE)}, error = function(err) {
  df_12440 <- "https://data.ssb.no/api/v0/no/table/12440/"
  
  
  query <- '{
    "query": [
      {
        "code": "Kjonn",
        "selection": {
          "filter": "item",
          "values": [
            "0",
            "2",
            "1"
          ]
        }
      },
      {
        "code": "NACE2007",
        "selection": {
          "filter": "vs:NACE260sykefratot3",
          "values": [
            "A-U",
            "A",
            "B",
            "C",
            "D-E",
            "F",
            "G",
            "H",
            "I",
            "J",
            "K",
            "L-M",
            "N",
            "O",
            "P",
            "Q",
            "R-U",
            "00"
          ]
        }
      },
      {
        "code": "Sykefraver2",
        "selection": {
          "filter": "item",
          "values": [
            "Alt",
            "E",
            "L"
          ]
        }
      },
      {
        "code": "ContentsCode",
        "selection": {
          "filter": "item",
          "values": [
            "SykefravProsent"
          ]
        }
      }
    ],
    "response": {
      "format": "json-stat2"
    }
  }'


  
  df_12440 <- df_12440 %>%
    POST(body = query, encode = "json")

  df_12440 <-  df_12440 %>%
    content("text") %>%
    fromJSONstat() %>%
    as_tibble() 
  
  
  
  write_csv(df_12440, file.path("Data", "df_12440.csv"))
  
  
  df_12440 <<-  df_12440
  

})

  


```










```{r}
NSD3201 <- read_csv("Data/NSD3201.csv", show_col_types = FALSE)
problems(NSD3201)




count(NSD3201, wkapinnt+aksje+rentinnt > lonn)


NSD3201 %>%
  mutate(lonn = as.numeric(lonn),
         wkapinnt = as.numeric(wkapinnt),
         aksje = as.numeric(aksje),
         rentinnt = as.numeric(rentinnt)) %>%
  mutate(total = wkapinnt+aksje+rentinnt) %>%
  mutate(diff = lonn - total) %>%
  ggplot(aes(x = sfpros_uten_feriekorr_2022, y = diff)) +
  geom_point()



NSD3201 %>%
  mutate(sfpros_uten_feriekorr_2022 = as.numeric(sfpros_uten_feriekorr_2022),
         sfpros_uten_feriekorr_2023 = as.numeric(sfpros_uten_feriekorr_2023),
         kullaldr = as.numeric(kullaldr)) %>% 
  ggplot(aes(x = kullaldr)) +
  geom_point(aes(y=sfpros_uten_feriekorr_2023), color="red", alpha=0.4) +
  geom_point(aes(y=sfpros_uten_feriekorr_2022), color="blue", alpha=0.2)





```



```{r}
NSD3201 %>%
  mutate(sfpros_uten_feriekorr_2022 = as.numeric(sfpros_uten_feriekorr_2022),
         sfpros_uten_feriekorr_2023 = as.numeric(sfpros_uten_feriekorr_2023),
         kullaldr = as.numeric(kullaldr)) %>% 
  ggplot(aes(x = SpMotEng_ny)) +
  geom_point(aes(y=sfpros_uten_feriekorr_2023), color="red", alpha=0.4) +
  geom_point(aes(y=sfpros_uten_feriekorr_2022), color="blue", alpha=0.2)



```


```{r}
library(ggridges)

NSD3201 %>%
  mutate(sfpros_uten_feriekorr_2022 = as.numeric(sfpros_uten_feriekorr_2022),
         sfpros_uten_feriekorr_2023 = as.numeric(sfpros_uten_feriekorr_2023),
         kullaldr = as.numeric(kullaldr)) %>% 
  pivot_longer(cols = c(sfpros_uten_feriekorr_2022, sfpros_uten_feriekorr_2023),
               names_to = "Year",
               values_to = "sfpros_value") %>% 
  ggplot(aes(x = sfpros_value, y = factor(SpMotEng_ny), fill = Year)) +
  geom_density_ridges(alpha = 0.5) +
  labs(x = "Value", y = "SpMotEng_ny", fill = "Year") +
  theme_minimal()

```

```{r}
install.packages("vioplot")
library(vioplot)
data_2022 <- subset(NSD3201, select = c(SpMotEng_ny, sfpros_uten_feriekorr_2022))
data_2023 <- subset(NSD3201, select = c(SpMotEng_ny, sfpros_uten_feriekorr_2023))

vioplot(data_2022$sfpros_uten_feriekorr_2022 ~ data_2022$SpMotEng_ny, 
        col = "lightblue", side = "left", plotCentre = "line")
vioplot(data_2023$sfpros_uten_feriekorr_2023 ~ data_2023$SpMotEng_ny, 
        col = "lightpink", side = "right", plotCentre = "line", add = TRUE)
legend("topright", legend = c("2022", "2023"), fill = c("lightblue", "lightpink"))


```


```{r}

library(ggridges)
#Motivert/engasjert i jobben din
NSD3201 %>%
  mutate(
    sfpros_uten_feriekorr_2022 = as.numeric(sfpros_uten_feriekorr_2022),
    sfpros_uten_feriekorr_2023 = as.numeric(sfpros_uten_feriekorr_2023),
    kullaldr = as.numeric(kullaldr)
  ) %>% 
  filter(!is.na(kullaldr), !is.na(SpMotEng_ny)) %>% 
  ggplot(aes(x = SpMotEng_ny, y = factor(kullaldr), fill = factor(kullaldr))) +
  geom_density_ridges(scale = 1, alpha = 0.7) +
  labs(x = "SpMotEng_ny", y = "Age", fill = "Age", title = "Density of SpMotEng_ny across Ages") +
  theme_minimal()+
  scale_x_continuous(limits = c(0.5, 5), breaks = 1:5)
```


```{r}

library(ggridges)
#Tilhørighet til bedriften/virksomheten
NSD3201 %>%
  mutate(
    sfpros_uten_feriekorr_2022 = as.numeric(sfpros_uten_feriekorr_2022),
    sfpros_uten_feriekorr_2023 = as.numeric(sfpros_uten_feriekorr_2023),
    kullaldr = as.numeric(kullaldr)
  ) %>% 
  filter(!is.na(kullaldr), !is.na(SpTilhor)) %>% 
  ggplot(aes(x = SpTilhor, y = factor(kullaldr), fill = factor(kullaldr))) +
  geom_density_ridges(scale = 1, alpha = 0.7) +
  labs(x = "SpTilhor", y = "Age", fill = "Age", title = "Density of SpTilhor across Ages") +
  theme_minimal()
```


```{r}

library(ggridges)
# Alt i alt, hvor fornøyd er du med jobben din?
NSD3201 %>%
  mutate(
    sfpros_uten_feriekorr_2022 = as.numeric(sfpros_uten_feriekorr_2022),
    sfpros_uten_feriekorr_2023 = as.numeric(sfpros_uten_feriekorr_2023),
    kullaldr = as.numeric(kullaldr)
  ) %>% 
  filter(!is.na(kullaldr), !is.na(Sp59g)) %>% 
  ggplot(aes(x = Sp59g, y = factor(kullaldr), fill = factor(kullaldr))) +
  geom_density_ridges(scale = 1, alpha = 0.7) +
  labs(x = "Sp59g", y = "Age", fill = "Age", title = "Density of Sp59g across Ages") +
  theme_minimal()
```






```{r}


t.test(NSD3201$sfpros_uten_feriekorr_2022[NSD3201$wkapinnt+NSD3201$aksje+NSD3201$rentinnt > NSD3201$lonn], NSD3201$sfpros_uten_feriekorr_2022[NSD3201$wkapinnt+NSD3201$aksje+NSD3201$rentinnt < NSD3201$lonn])


wilcox.test(NSD3201$sfpros_uten_feriekorr_2022 ~ NSD3201$wkapinnt+NSD3201$aksje+NSD3201$rentinnt > NSD3201$lonn, data = NSD3201)



# Split the data into two groups
group1 <- NSD3201$sfpros_uten_feriekorr_2022[NSD3201$wkapinnt + NSD3201$aksje + NSD3201$rentinnt > NSD3201$lonn]
group2 <- NSD3201$sfpros_uten_feriekorr_2022[NSD3201$wkapinnt + NSD3201$aksje + NSD3201$rentinnt <= NSD3201$lonn]

# Calculate medians
median_group1 <- median(group1, na.rm = TRUE)
median_group2 <- median(group2, na.rm = TRUE)

# Print medians
median_group1
median_group2






t.test(NSD3201$sfpros_uten_feriekorr_2023[NSD3201$wkapinnt+NSD3201$aksje+NSD3201$rentinnt > NSD3201$lonn], NSD3201$sfpros_uten_feriekorr_2023[NSD3201$wkapinnt+NSD3201$aksje+NSD3201$rentinnt < NSD3201$lonn])


wilcox.test(NSD3201$sfpros_uten_feriekorr_2023 ~ NSD3201$wkapinnt+NSD3201$aksje+NSD3201$rentinnt > NSD3201$lonn, data = NSD3201)


```






















```{r}



test1 <- NSD3201 %>% 
  select(kullaldr, lonn, agg_f_08) %>% 
  na.omit()
















test2 <- test1 %>%
  mutate(
    NETTO_FORMUE = as.numeric(agg_f_08),
    NETTO_INNTEKT = as.numeric(lonn),
    age = as.numeric(kullaldr),  
    age_group = case_when(
      age >= 18 & age <= 25 ~ "18-25",
      age > 25 & age <= 35 ~ "25-35",
      age > 35 & age <= 45 ~ "35-45",
      age > 45 & age <= 55 ~ "45-55",
      age > 55 & age <= 65 ~ "55-65",
      age > 65 ~ "65+",
      TRUE ~ "Under 18"
    )
  ) %>%
  group_by(age_group) %>%
  mutate(
    decile_formue = ntile(NETTO_FORMUE, 10)
  ) %>%
  group_by(age_group, decile_formue) %>%
  summarise(
    total_wealth = sum(NETTO_FORMUE, na.rm = TRUE),
    min_wealth = min(NETTO_FORMUE, na.rm = TRUE),
    max_wealth = max(NETTO_FORMUE, na.rm = TRUE),
    median_wealth = median(NETTO_FORMUE, na.rm = TRUE),
    mean_wealth = mean(NETTO_FORMUE, na.rm = TRUE),

    total_income = sum(NETTO_INNTEKT, na.rm = TRUE),
    min_income = min(NETTO_INNTEKT, na.rm = TRUE),
    max_income = max(NETTO_INNTEKT, na.rm = TRUE),
    median_income = median(NETTO_INNTEKT, na.rm = TRUE),
    mean_income = mean(NETTO_INNTEKT, na.rm = TRUE),

    count = n(),
    .groups = "drop"
  )






test1 %>%
  mutate(
    NETTO_FORMUE = as.numeric(agg_f_08),
    NETTO_INNTEKT = as.numeric(lonn),
    age = as.numeric(kullaldr)) %>% 
  summarise(sum_formue = sum(NETTO_FORMUE, na.rm = TRUE),
            sum_inntekt = sum(NETTO_INNTEKT, na.rm = TRUE)) %>%
  pivot_longer(cols = c(sum_formue, sum_inntekt), names_to = "type", values_to = "sum") 
#ggsave("inntektformue.png", width = 10, height = 7, units = "in", dpi = 2000)




test3 <- test1 %>%
  mutate(
    NETTO_FORMUE = as.numeric(agg_f_08),
    NETTO_INNTEKT = as.numeric(lonn),
    age = as.numeric(kullaldr)) %>% 
  mutate(
    decile_formue = ntile(NETTO_FORMUE, 10)
  ) %>%
  group_by(decile_formue) %>%
  summarise(
    total_wealth = sum(NETTO_FORMUE, na.rm = TRUE),
    min_wealth = min(NETTO_FORMUE, na.rm = TRUE),
    max_wealth = max(NETTO_FORMUE, na.rm = TRUE),
    median_wealth = median(NETTO_FORMUE, na.rm = TRUE),
    mean_wealth = mean(NETTO_FORMUE, na.rm = TRUE),

    total_income = sum(NETTO_INNTEKT, na.rm = TRUE),
    min_income = min(NETTO_INNTEKT, na.rm = TRUE),
    max_income = max(NETTO_INNTEKT, na.rm = TRUE),
    median_income = median(NETTO_INNTEKT, na.rm = TRUE),
    mean_income = mean(NETTO_INNTEKT, na.rm = TRUE),

    count = n(),
    .groups = "drop"
  ) %>% 
  mutate(
    wealth_share = total_wealth/7747733000
    
  )




```



























\clearpage

# Referanser

::: {#refs}
:::

\clearpage




















\appendix

\section {Appendix Generell KI bruk}

I løpet av koden så kan det ses mange \# kommentarer der det er skrevet for eks "#fillbetween q1 and q2". Når vi skriver kode i Visual Studio Code og Rstudio så er det en plugin som heter Github Copilot. Når vi skriver slike kommentarer eller bare skriver kode så kan den foresøke å fullføre kodelinjene mens vi skriver de. Noen ganger klarer den det, men andre ikke. Det er vanskelig å dokumentere hvert bruk der den er brukt siden det "går veldig fort" men siden vi ikke har fått på plass en slik dokumentasjon så kan all kode der det er brukt kommentarer antas som at det er brukt Github Copilot. Nærmere info om dette KI verktøyet kan ses på <https://github.com/features/copilot>

\clearpage





























































## 13760 Arbeidsstyrken, sysselsatte, arbeidsledige og utførte ukeverk for personer 15-74 år, etter kjønn, alder, type justering, måned og statistikkvariabel


```{r}






tryCatch({df_13760 <- read_csv(file.path("Data", "df_13760.csv"), show_col_types = FALSE)}, error = function(err) {
  df_13760 <- "https://data.ssb.no/api/v0/no/table/13760/"
  
  
  query <- '{
    "query": [
      {
        "code": "Kjonn",
        "selection": {
          "filter": "item",
          "values": [
            "0",
            "2",
            "1"
          ]
        }
      },
      {
        "code": "Alder",
        "selection": {
          "filter": "item",
          "values": [
            "15-74",
            "15-24",
            "25-74"
          ]
        }
      },
      {
        "code": "Justering",
        "selection": {
          "filter": "item",
          "values": [
            "S",
            "IS"
          ]
        }
      },
      {
        "code": "ContentsCode",
        "selection": {
          "filter": "item",
          "values": [
            "ArbStyrkProsBefolkn",
            "SysselProsBefolkn",
            "ArbledProsArbstyrk"
          ]
        }
      }
    ],
    "response": {
      "format": "json-stat2"
    }
  }'


  
  df_13760 <- df_13760 %>%
    POST(body = query, encode = "json")

  df_13760 <-  df_13760 %>%
    content("text") %>%
    fromJSONstat() %>%
    as_tibble() 
  
  
  
  write_csv(df_13760, file.path("Data", "df_13760.csv"))
  
  
  df_13760 <<-  df_13760
  

})

```



## 12439: Sykefravær for lønnstakere(prosent), etter kjønn, type sykefravær, kvartal og statistikkvariabel



```{r}



tryCatch({df_12439 <- read_csv(file.path("Data", "df_12439.csv"), show_col_types = FALSE)}, error = function(err) {
  df_12439 <- "https://data.ssb.no/api/v0/no/table/12439/"
  
  
  query <- '{
    "query": [
      {
        "code": "Kjonn",
        "selection": {
          "filter": "item",
          "values": [
            "0"
          ]
        }
      },
      {
        "code": "Sykefraver2",
        "selection": {
          "filter": "item",
          "values": [
            "Alt",
            "E",
            "L"
          ]
        }
      },
      {
        "code": "ContentsCode",
        "selection": {
          "filter": "item",
          "values": [
            "SykefravProsent",
            "SykefravProsSesJust",
            "SykefravProsSesInflu"
          ]
        }
      },
      {
        "code": "Tid",
        "selection": {
          "filter": "item",
          "values": [
            "2010K1",
            "2010K2",
            "2010K3",
            "2010K4",
            "2011K1",
            "2011K2",
            "2011K3",
            "2011K4",
            "2012K1",
            "2012K2",
            "2012K3",
            "2012K4",
            "2013K1",
            "2013K2",
            "2013K3",
            "2013K4",
            "2014K1",
            "2014K2",
            "2014K3",
            "2014K4",
            "2015K1",
            "2015K2",
            "2015K3",
            "2015K4",
            "2016K1",
            "2016K2",
            "2016K3",
            "2016K4",
            "2017K1",
            "2017K2",
            "2017K3",
            "2017K4",
            "2018K1",
            "2018K2",
            "2018K3",
            "2018K4",
            "2019K1",
            "2019K2",
            "2019K3",
            "2019K4",
            "2020K1",
            "2020K2",
            "2020K3",
            "2020K4",
            "2021K1",
            "2021K2",
            "2021K3",
            "2021K4",
            "2022K1",
            "2022K2",
            "2022K3",
            "2022K4",
            "2023K1",
            "2023K2",
            "2023K3",
            "2023K4",
            "2024K1",
            "2024K2",
            "2024K3"
          ]
        }
      }
    ],
    "response": {
      "format": "json-stat2"
    }
  }'


  
  df_12439 <- df_12439 %>%
    POST(body = query, encode = "json")

  df_12439 <-  df_12439 %>%
    content("text") %>%
    fromJSONstat() %>%
    as_tibble() 
  
  
  
  write_csv(df_12439, file.path("Data", "df_12439.csv"))
  
  
  df_12439 <<-  df_12439
  

})


```








# notater

er det avvik mellom fastsatt arbeidstid og hvor mye folk arbeider?

Er folk overarbeidet?


Hvordan har antall legebesøk endret seg samtidig som legemeldt sykefravær har endret seg. er leger overarbeidet og skriver ut for mye sykefravær? 

Er sykefraværet et problem? Hvordan har sysselsettingsrate endret seg med sykefravær? er det spesiell korrelasjon mellom egenmeldt og legemeldt der?


Dårlig ledelse og lite engasjerte arbeidere?




https://www.dagensperspektiv.no/synspunkt/benedicte-langseth-eide-svarer-hr-norge-om-sykefravaer-og-ledelse/1262876


https://www.nord24.no/nar-bedriftene-sliter-med-hoyt-sykefravar-ringer-de-benedicte-disse-tiltakene-nytter/s/5-32-197683





https://www.mdpi.com/1660-4601/18/8/4327


The results provide longitudinal evidence that two well-established job resources (i.e., social support and feedback) predicted work engagement, that work engagement was negatively related to sick leave and that this relation was mediated by subjective health. By showing that health-related indicators could also be outcomes of the motivational process in the JD-R model, we have strengthened the model.







https://munin.uit.no/handle/10037/15801

The results also revealed that both workaholics and work-engaged employees put in more hours at work than was expected of them. We found that workaholism was negatively related to work-related health, whereas work engagement was positively related to work-related health. These findings support the notion of workaholism and work engagement as two different forms of working hard. 

















Kanskje en form for "intensitet" i hvor sensitiv du er. 



Jeg tror formue spiller inn til hvor sensitiv du er til endringer i inntekt. Altså ditt konsumnnivå eller etterspurt fritid endrer seg ulikt basert på om du har mye formue eller ikke. Dette kan være fordi du har mer buffer til å tåle endringer i inntekt.



trur vi blir å få noe bue på den effekten. fattige, vanlige, rike, megarike vil ha ulik effekt av motivasjon og sånt. e du megarik så har det jo ingenting og si, e du syk eller vil ta fri så blir du hjemme, men samtidig så vil du kanskje være spesielt sensitiv om du e fattig og at om du da e syk eller vil ta fri så vil du både ha dårligere utgangspunkt i jobbtype og sånt, og også kunne rett å slett være mer syk

mens de i midten rundt "vanlige" mot bare rike kan ha 0 effekt, men kommer vel an på kor mye man ska mene formue har å si til hvor sensitiv du er til endringer eller potentielle endringer i inntekt
derfor æ tenkte å bare ha det til å være en funksjon av formue kunne være enklere
motivasjon og sånt altså
både på bunn og på topp så vil du også ha økt den stygge m'en ved at du får statlige overføringe som fattig
men mye kapitalfortjeneste som rik


så formue har effekt på hvor mye utdanning du har. formue har effekt på hvilken motivasjon du har. formue har effekt på m som er annen inntekt utenom jobb. 


g = formue, j = alder, k = utdanning, l = motivasjon

* v = dummyvariabel

$$
t^a = h^* - \alpha w - \beta(m(g) + h^*w) - (k\cdot v+j\cdot v)
$$

Dummy variabler for ulike aldersgrupper. beholde en ligning for alle men da bruke de dummyvariablene. dermed kunne tolke bare en variabel. 


forskjellige typer inntekt påvirke forskjellig i m variabelen. 


Grunn til cb er at den er enkel og at vi nesten alltid tar log av dataen. om vi har 0 variabler så blir det bare tull.















## Notater




### Inntektsfattigdom og levekårsfattigdom

https://www.ssb.no/sosiale-forhold-og-kriminalitet/artikler-og-publikasjoner/inntektsfattig-eller-levekaarsfattig 


Hva så med en mer absolutt tilnærming i form av et forbruksbudsjett inkludert faktiske bokostnader? Det enkleste målet som ikke tar hensyn til verken studenter eller formuende, har omtrent like sterk sammenheng med levekårsfattigdom som den vi finner ved EU60, og dermed noe sterkere enn ved OECD50. Ved å holde studenter og/eller formuende utenfor definisjonen med budsjettilnærming, får vi de samme virkningene som vi har sett tidligere. Det å holde formuende utenfor bidrar til sterkere sammenheng med levekårsfattigdom, mens det å holde studenter utenfor ikke gjør det.

Våre funn viser dermed at det ikke er avgjørende om vi definerer inntektsfattigdom absolutt (ved bruk av husholdningsbudsjett) eller relativt (ved bruk av ekvivalensskala og inntektsfordeling) når vi ser på sammenhengen med levekårsfattigdom. Den viktigste faktoren synes å være at vi tar hensyn til formue, som er en buffer mot mange av levekårsproblemene. Det har imidlertid ikke særlig betydning å ta hensyn til studenter i denne sammenhengen, selv om det bidrar til å redusere andelen inntektsfattige



















### Helse og formue

https://pmc.ncbi.nlm.nih.gov/articles/PMC8225390/

controlling for community-average wealth, age, sex, household size, community size, and distance to markets. Wealthier people largely had better outcomes while inequality associated with more respiratory disease, a leading cause of mortality. Greater inequality and lower wealth were associated with higher blood pressure. Psychosocial factors did not mediate wealth-health associations. Thus, relative socio-economic position and inequality may affect health across diverse societies, though this is likely exacerbated in high-income countries.
















### Gatsby curve


"great gatsby curve" med vedvarende inntekt på tvers av generasjoner. og siden fattige ikke blir spesielt mye fattigere enn middelklassen, men at det heller er rikere som flyr fremover. -> kanskje større forskjell på median og gjennomsnittlig inntekt/formue altså flere som er ikke rike som jobber i mer sånn lav inntekt yrker og barnehager å sånt me mye sykdom


















### karriærevalg, utdanning osv.

fattigere har dårligere tilgang på "career role models" som gjør at de kanskje ikke vet om de bedre yrkene og sånt og dermed igjen blir mindre utdanna og sånt
https://www.gallup.com/analytics/506696/amazon-research-hub.aspx











### Stress? glemte studie her

inntektsusikkerhet -> økt stress

















### Motivasjonseffekt av ulikhet


"The motivational cost of inequality: Opportunity gaps reduce the willingness to work"
https://pmc.ncbi.nlm.nih.gov/articles/PMC7473543/









https://www.brookings.edu/articles/income-inequality-social-mobility-and-the-decision-to-drop-out-of-high-school/


ulikhet gjør at fattige blir mindre motivert siden dem føler det å bli rik er "umulig" og dermed investerer mindre i seg -> lavere motivasjon og lavere utdanning. 
kanskje mer fysisk arbeid. 



















